臺灣新竹地方法院民事簡易判決
110年度竹北簡字第434號
原      告  馮月貞  
            李姿嫻  
            李桂霖  
            李姿妤  
            李宗慶  
            曾連娣  
共      同
訴訟代理人  李秋峰律師
            劉正穆律師
被      告  徐雲梯  

訴訟代理人  楊一帆律師
上列當事人間請求損害賠償事件，經原告提起刑事附帶民事訴 
訟，由本院刑事庭裁定移送前來（110年度交附民字第90號）， 
本院於民國111年7月18日辯論終結，判決如下：
    主  文
一、被告應給付原告庚○○新臺幣玖拾伍萬肆仟壹佰陸拾肆元元，
    及自民國一一〇年三月二十四日起至清償日止，按週年利率
    百分之五計算之利息。
二、被告應給付原告丙○○新臺幣柒拾壹萬陸仟陸佰陸拾柒元元，
    及自民國一一〇年三月二十四日起至清償日止，按週年利率
    百分之五計算之利息。　　
三、被告應給付原告丁○○新臺幣柒拾壹萬陸仟陸佰陸拾柒元，及
    自民國一一〇年三月二十四日起至清償日止，按週年利率百
    分之五計算之利息。　　　
四、被告應給付原告乙○○新臺幣柒拾壹萬陸仟陸佰陸拾陸元，及
    自民國一一〇年三月二十四日起至清償日止，按週年利率百
    分之五計算之利息。
五、被告應給付原告甲○○新臺幣伍拾捌萬柒仟壹佰捌拾玖元元，
    及自民國一一〇年三月二十四日起至清償日止，按週年利率
    百分之五計算之利息。　
六、被告應給付原告己○○新臺幣陸拾捌萬零伍佰參拾玖元，及自
    民國一一〇年三月二十四日起至清償日止，按週年利率百分
    之五計算之利息。　
七、原告其餘之訴駁回。
八、訴訟費用由被告負擔百分之二十，餘由原告負擔。
九、本判決第一項於原告庚○○以新臺幣參拾壹萬捌仟零伍拾伍元
    為被告供擔保後，得假執行；但被告如以新臺幣玖拾伍萬肆
    仟壹佰陸拾肆元為原告預供擔保，得免為假執行。
十、本判決第二項於原告丙○○以新臺幣貳拾參萬捌仟捌佰捌拾玖
    元為被告供擔保後，得假執行；但被告如以新臺幣柒拾壹萬
    陸仟陸佰陸拾柒元為原告預供擔保，得免為假執行。
十一、本判決第三項於原告丁○○以新臺幣貳拾參萬捌仟捌佰捌拾
      玖元為被告供擔保後，得假執行；但被告如以新臺幣柒拾
      壹萬陸仟陸佰陸拾柒元為原告預供擔保，得免為假執行。
十二、本判決第四項於原告乙○○以新臺幣貳拾參萬捌仟捌佰捌拾
      玖元為被告供擔保後，得假執行；但被告如以新臺幣柒拾
      壹萬陸仟陸佰陸拾陸元為原告預供擔保，得免為假執行。
十三、本判決第五項於原告甲○○以新臺幣壹拾玖萬伍仟柒佰參拾
      元為被告供擔保後，得假執行；但被告如以新臺幣伍拾捌
      萬柒仟壹佰捌拾玖元為原告預供擔保，得免為假執行。
十四、本判決第六項於原告己○○以新臺幣貳拾貳萬陸仟捌佰肆拾
      陸元為被告供擔保後，得假執行；但被告如以新臺幣陸拾
      捌萬零伍佰參拾玖元為原告預供擔保，得免為假執行。
十五、原告其餘假執行之聲請均駁回。
    事實及理由
一、原告主張：
（一）被告於民國109年10月1日上午6時58分許，駕駛車牌號碼0
      000-00號自用小客車，沿新竹縣竹北市自強北路北往南方
      向行駛，途經自強北路與十興路口欲左轉之際，本應遵守
      燈光號誌行駛，並隨時注意車前狀況，做隨時停車之準備
      ，且依當時天候晴、柏油路面無缺陷及障礙物、視距良好
      ，亦無不能注意之情事，竟疏於注意，未待路口號誌轉為
      左轉燈號即貿然直接自内側車道左轉彎，適被害人李永亮
      騎乘車牌號碼000-0000號普通重型機車在對向之自強北路
      南往北方向外側車道直行，而撞擊至被告所駕駛之自用小
      客車右前門與葉子板交界處，致被害人倒地當場受有頸部
      挫傷、擦傷及撕裂傷、左胸挫傷、左下肢挫傷與胸部鈍力
      損傷等傷害，經送醫救治，仍於同日上午8時38分許，不
      治而亡。而原告庚○○為被害人之配偶，原告丙○○、丁○○、
      乙○○為被害人之子女，原告甲○○、己○○為被害人之父母，
      原告6人自得分別依民法第184條第1項前段、第191條之2
      前段、第192條第1項、第2項、第194條規定請求被告負侵
      權行為之損害賠償責任。
（二）原告等人向被告請求賠償之金額如下：
　　⒈殯葬費用：新臺幣（下同）274,930元
　　　原告庚○○因被害人死亡，所支出之殯葬費用274,930元，
      有相關收據可憑，此屬必要費用爰請求被告賠償原告庚○○
      274,930元。
　　⒉車損修復費用：134,312元
　　　被害人所有車牌號碼000-0000號重型機車之損害賠償請求
      權，經共同繼承人將債權讓與原告庚○○，查經估價其維修
      所需費用為151,950元，爰請求被告賠償原告庚○○扣除折
      舊後之價值134,312元。　
　　⒊扶養費：
　　⑴原告庚○○係59年7月1日出生，於被害人109年10月1日死亡
      時甫年滿50歲，依108年度臺灣地區新竹市簡易生命表(女
      性）所示，平均餘命為36.05年。又原告庚○○為被害人之
      配偶，無工作收入，已達不能維持生活且無謀生能力，原
      應受被害人及其3名子女即原告丙○○、丁○○、乙○○扶養，
      而原告丙○○領有輕度身心障礙證明，尚須他人照顧，自無
      扶養能力，原告丁○○、乙○○則在學中，復依行政院主計總
      處統計108年度新竹市平均每人每月消費支出2萬6,703元
      為標準，以霍夫曼式計算法扣除中間利息（首期給付扣除
      中間利息），是被告應負擔：自109年10月1日至111年6月
      30日，原告丁○○至大學畢業止為1分之1扶養義務，金額為
      535,685元；自111年7月1日至112年6月30日，原告乙○○至
      大學畢業止為2分之1扶養義務，金額為155,602元；自112
      年7月1日至原告庚○○平均餘命（86歲即145年7月1日）止
      ，為3分之1扶養義務，金額為2,079,125元。綜上，原告
      庚○○得請求之扶養費合計為2,770,412元。
　　⑵原告丙○○係83年3月21日出生，於被害人109年10月1日死亡
      時年方26歲，雖已成年，然其因心智功能障礙而領有輕度
      身心障礙證明，影響其認知及生活自理能力，且名下無財
      產，雖其每月有庇護工場約8,000元之收入，惟與法定最
      低工資及新竹市平均每人每月消費支出相較下，顯屬不能
      維持自己生活而無謀生能力。又自被害人事發時109年10
      月1日起計算至65歲（即124年12月9日）退休止尚有15年2
      月8日，原告丙○○依108年度臺灣地區新竹市簡易生命表（
      女性）所示，尚有餘命59.17歲，如被害人未因本案事件
      死亡，原告丙○○於被害人年滿65歲退休前仍可受扶養。原
      告庚○○固為丙○○之母，原應共同擔扶養義務，然庚○○無扶
      養能力已如上述，故原告丙○○自可一次請求自事發時起至
      被害人65歲強制退休止之扶養費，依行政院主計總處統計
      108年度新竹市平均每人每月消費支出2萬6,703元為計算
      扶養費標準，再依霍夫曼式計算法扣除中間利息（首期給
      付扣除中間利息），核其金額為3,615,031元。
　　⑶原告丁○○為87年6月23日生，於本件事故發生時雖已成 年
      ，然仍於臺中就讀東海大學美術系進修學士班，依規定 
      為五年制，於111年6月30日始大學畢業，衡諸社會常情，
       大學畢業前尚難期待其投入職場工作以賺取全額生活費
      ， 至多僅能兼職打工，是其於畢業前應認有受扶養之必
      要， 故請求至大學畢業止之扶養費用，復依行政院主計
      處公布 108年度臺中市平均每人每月消費支出為24,281元
      為計算 扶養費標準，以霍夫曼式計算法扣除中間利息（
      首期給付 扣除中間利息），核其金額為487,097元。
　　⑷原告乙○○為89年10月7日生，於本件事故發生時雖近成年，
      惟尚就讀臺中教育大學二年級，預計於112年6月30日始大
      學畢業，衡諸社會常情，大學畢業前尚難期待其投入職場
      工作以賺取全額生活費，至多僅能兼職打工，是其於畢業
      前應認有受扶養之必要，故請求至大學畢業止之扶養費用
      ，復依行政院主計處公布108年度臺中市平均每人每月消
      費支出為24,281元，以霍夫曼式計算法扣除中間利息(首
      期給付扣除中間利息），核其金額為748,591元。
　　⑸原告甲○○係26年4月25日出生，於被害人109年10月1日 死
      亡時年已83歲，依108年度臺灣地區屏東縣簡易生命表 (
      男性）所示，平均餘命為6.63年。又原告甲○○名下無 財
      產，已達不能維持生活而有受扶養之權利及必要，另原 
      告甲○○之配偶即原告己○○於事發時已高齡79歲，尚須 他
      人照顧，自無扶養能力，故其法定扶養義務人原應有被 
      害人及其他三名女兒等4人，是被告應負擔原告甲○○4分 
      之1扶養義務。再依行政院主計總處統計108年度屏東縣平
       均每人每月消費支出1萬8,372元為計算扶養費標準，以
      霍 夫曼式計算法扣除中間利息（首期給付扣除中間利息
      ）核 計其金額為315,031元。
　　⑹原告己○○係30年10月29日出生，於被害人109年10月1日死
      亡時年已79歲，依108年度臺灣地區屏東縣簡易生命表(女
      性）所示，平均餘命為10.06年。又原告己○○名下無財產
      ，且領有中度身心障礙證明，已達不能維持生活而有受扶
      養之權利及必要，另原告己○○之配偶即原告甲○○於事發時
      已高齡83歲，尚須他人照顧，自無扶養能力，故其法定扶
      養義務人原應有被害人及其他三名女兒等4人，是被告應
      負擔原告己○○4分之1扶養義務。再依行政院主計總處統計
      108年度屏東縣平均每人每月消費支出1萬8,372元為計算
      扶養費標準，以霍夫曼式計算法扣除中間利息（首期給付
      扣除中間利息）核計其金額為448,388元。
　　⒋精神慰撫金：
　　　原告庚○○為被害人之配偶，原告丙○○、丁○○、乙○○為被害
      人之子女，原告甲○○、己○○為被害人之父母，因本件車禍
      痛失至親，致受精神上痛苦甚鉅，爰各請求非財產上損害
      精神慰撫金250萬元。
　　⒌原告等6人於本件發生損害後，業各自領取強制汽車責任保
      險金333,333元，故自原告各上開請求金額中加以扣除。
（三）聲明：
　　⒈被告應賠償原告庚○○5,346,321元，並自起訴狀繕本送達之
      翌日起至清償日止，按年利率百分之五計算之利息。
　　⒉被告應賠償原告丙○○5,781,698元，並自起訴狀繕本送達之
      翌日起至清償日止，按年利率百分之五計算之利息。
    ⒊被告應賠償原告丁○○2,653,764元，並自起訴狀繕本送 達
      之翌日起至清償日止，按年利率百分之五計算之利息。
　　⒋被告應賠償原告乙○○2,915,258元，並自起訴狀繕本送達之
      翌日起至清償日止，按年利率百分之五計算之利息。
　　⒌被告應賠償原告甲○○2,481,698元，並自起訴狀繕本送達之
      翌日起至清償日止，按年利率百分之五計算之利息。
　　⒍被告應賠償原告己○○2,615,055元，並自起訴狀繕本送達之
      翌日起至清償日止，按年利率百分之五計算之利息。
    ⒎訴訟費用由被告負擔。
    ⒏原告願供擔保，請准宣告假執行。　
二、被告之答辯：
（一）被告不爭執就本件交通事故有過失，惟依交通部公路總局
      新竹區監理所竹苗區車輛行車事故鑑定會鑑定意見，被害
      人與有過失，應以被告六成、被害人四成之過失比例計算
      被告應負擔之賠償責任。又原告庚○○除領有200萬元之保
      險理賠外，名下有兩間房屋、一筆土地等不動產及新車一
      部，房屋可供出租而有租金收入，應足以維持將來之生活
      ，而原告丙○○、丁○○業已成年、乙○○距亦僅6日，均有薪
      資所得紀錄，足認原告丙○○、丁○○、乙○○等三人均有賺錢
      謀生之能力，是原告庚○○、丙○○、丁○○、乙○○請求扶養費
      部分，顯與法律要件不符；至於原告六人各請求精神慰撫
      金250萬元部分，衡諸事發時，本件被害人應有超速行駛
      之違規情事，審酌此情及雙方身分、資力，原告6人各請
      求非財產上之損害250萬元，實屬過高，應予核減。
（二）聲明：
    ⒈原告之訴駁回。
　  ⒉訴訟費用由原告負擔。
　　⒊如受不利判決被告願供擔保請准免為假執行。
三、本院之判斷：
（一）原告主張被告就系爭車禍事故應負侵權行為損害賠償責任
      ，為有理由：
　　⒈按刑事訴訟判決所認定之事實，固非當然有拘束民事訴訟
      判決之效力，但民事法院調查刑事訴訟原有之證據，而斟
      酌其結果以判斷事實之真偽，並於判決内記明其得心證之
      理由，即非法所不許（最高法院67年度台上字第2674號、
      49年度台上字第929號裁判意旨參照）。據此，本院自得
      調查刑事訴訟中原有之證據，斟酌其結果以判斷其事實。
      經查，原告主張被告於109年10月1日上午6時58分許，駕
      駛車牌號碼0000-00號自用小客車，沿新竹縣竹北市自強
      北路北往南方向行駛，途經自強北路與十興路口欲左轉之
      際，本應遵守燈光號誌行駛，並隨時注意車前狀況，做隨
      時停車之準備，且依當時天候晴、柏油路面無缺陷及障礙
      物、視距良好，亦無不能注意之情事，竟疏於注意，未待
      路口號誌轉為左轉燈號即貿然直接自内側車道左轉彎，適
      被害人騎乘車牌號碼000-0000號普通重型機車在對向之自
      強北路南往北方向外側車道直行，而撞擊至被告所駕駛之
      自用小客車右前門與葉子板交界處，致被害人倒地當場受
      有頸部挫傷、擦傷及撕裂傷、左胸挫傷、左下肢挫傷與胸
      部鈍力損傷等傷害，經送醫救治，仍於同日上午8時38分
      許，不治而亡之事實，經本院110年度交訴字第24號刑事
      判決認定被告犯過失致死罪，處有期徒刑6月，有上開刑
      事判決附卷可稽（見110年度竹北司簡調字第174號卷【下
      稱調字卷】），並經本院調取該等刑案偵、審卷宗核閱無
      訛，本院審酌上開刑事判決之認定内容，係經實質調查證
      據及辯論程序，又無不符經驗法則、論理法則之處，堪信
      原告主張之事實應屬實在。
　　⒉按故意或過失，不法侵害他人之權利者，負損害賠償責 任
      ；汽車、機車或其他非依執道行駛之動力車輛，在使用 
      中加損害於他人者，駕駛人應賠償因此所生之損害，民法
       第184條第1項前段、第191條之2分別定有明文。次按汽
      車 行駛至交岔路口，其行進、轉彎應遵守燈光號誌，行
      車速度，依速限標誌或標線之規定，道路交通安全規則第
      102條第1項第1款、第93條第1項定有明文。經查，被告行
      經行車管制號誌路口（直行及右轉時向時）左轉彎，未依
      號誌指示行駛，而被害人騎乘普通重型機車，行經行車管
      制號誌路口，超速行駛，致遇狀況煞閃不及，與被告所駕
      駛之汽車發生碰撞，有道路交通事故現場圖、監視器錄影
      翻拍畫面、勘驗筆錄附於刑事卷宗附卷可佐，應認被告及
      被害人就本件交通事故發生，均具過失。再參酌交通部公
      路總局新竹區監理所竹苗區車輛行車事故鑑定會之鑑定、
      覆議意見：「一、戊○○駕駛自用小客車，行經行車管制號
      誌路口（直行及右轉時向時）左轉彎，未依號誌指示行駛
      ，為肇事主因。二、李永亮駕駛普通重型機車，行經行車
      管制號誌路口，超速行駛，致遇狀況煞閃不及，為肇事次
      因。」等語（見本院卷第65至68頁、第103至105頁），亦
      同此認定。本件被告及被害人對於本件車禍肇事均有過失
      ，而被告之過失行為與被害人之損害結果間，有相當因果
      關係，被告應負損害賠償責任，本院斟酌上開肇事情節及
      鑑定意見書，依肇事雙方原因力之強弱與過失之輕重，本
      件車禍之發生及對被害人所造成損害之結果，認被告與被
      害人分別應負擔70%、30%之過失責任。
（二）按不法侵害他人致死者，對於支出醫療及增加生活上需要
      之費用或殯葬費之人，亦應負損害賠償責任。被害人對於
      第三人負有法定扶養義務者，加害人對於該第三人亦應負
      損害賠償責任；不法侵害他人致死者，被害人之父、母、
      子、女及配偶，雖非財產上之損害，亦得請求賠償相當之
      金額，民法第192條第1、2項、第194條分別定有明文。本
      件因被告之過失不法侵害行為致被害人死亡，既如上述，
      而原告庚○○為被害人之配偶，原告丙○○、丁○○、乙○○為被
      害人之子女，原告甲○○、己○○為被害人之父母，自得依上
      開規定，請求被告負侵權行為之損害賠償責任。茲就原告
      6人得請求之項目及金額，分敘如下：
　　⒈殯葬費用：274,930元
　　　原告庚○○因被害人死亡，已支出之殯葬費用274,930元，
      業據其提出新竹市葬儀商業同業公會收據5紙、宥霖生命
      事業有限公司統一發票2紙、福蓮有限公司發票2紙（見附
      民卷第27至35頁），被告不爭執上開金額為必要之殯喪費
      用支出，是原告庚○○請求被告賠償殯葬費用274,930元，
      自屬有據，應予准許。
　　⒉車損修復費用：64,353元
　　　經查，本件交通事故造成被害人所有車牌號碼000-0000號
      重型機車毀損，被害人本得依民法第184條第1項前段、第
      196條、第188條第1項規定請求被告賠償，因被害人已身
      故，由原告庚○○、丙○○、丁○○、乙○○繼承其因財產上損害
      之賠償請求權，而原告丙○○、丁○○、乙○○已同意將上開車
      損部分債權讓與原告庚○○，有渠等提出之估價單、行車執
      照、債權讓與證明書為證（見附民卷第57至59頁，本院卷
      第31頁、第113至117頁），則原告庚○○得請求被告就車損
      部分賠償。系爭機車因本件車禍受損，共計需支付修復費
      用151,950元（含零件136,950元、工資15,000元），經核
      上開估價單所列各修復項目與系爭機車受損之情形相符，
      堪認確係修復系爭車輛所必要，又依行政院所頒固定資產
      耐用年數表及固定資產折舊率之規定，【機械腳踏車】之
      耐用年數為3年，依定率遞減法每年折舊1000分之536，另
      依營利事業所得稅查核準則第95條第6項規定「 固定資產
      提列折舊採用定率遞減法者，以1 年為計算單位，其使用
      期間未滿1 年者，按實際使用之月數相當於全年之比例計
      算之，不滿1月者，以1月計」，上開機車自出廠日108年6
      月，迄本件車禍發生時即109年10月1日，已使用1年5月，
      則零件扣除折舊後之修復費用估定為49,353元（詳如附表
      之計算式），再加上前開工資因無折舊之問題，且該部分
      之支出係屬修復系爭機車所必要之費用，合計系爭機車因
      本件車禍毀損而其必要之修復費用核為64,353元（計算式
      如下：49,353＋15,000＝64,353）。
　　⒊扶養費部分：
　　⑴按直系血親相互間，互負扶養義務；負扶養義務者有數人
      而其親等同一時，應各依其經濟能力，分擔義務；按夫妻
      互負扶養之義務，其負扶養義務之順序與直系血親卑親屬
      同，其受扶養權利之順序與直系血親尊親屬同：受扶養權
      利者，以不能維持生活而無謀生能力者為限。前項無謀生
      能力之限制，於直系血親尊親屬，不適用之；扶養之程度
      ，應按受扶養權利者之需要，與負扶養義務者之經濟能力
      及身分定之。民法第1114條第1款、第1115條第3項、第11
      16條之1、第1117條、第1119條分別定有明文。次按直系
      血親尊親屬及配偶受扶養之權利，固不以無謀生能力為必
      要，然仍應受「不能維持生活」之限制（最高法院87年度
      台上字第1696號、107年度台上字第2183號判決要旨參照
      ），換言之，直系血親尊親屬及配偶，如能以自己財產維
      持生活者，自無受扶養之權利。
　　⑵經查，原告甲○○、己○○為被害人之父母。原告甲○○係26年4
      月25日出生，於被害人109年10月1日死亡時年已83歲，依
      108年度臺灣地區屏東縣簡易生命表 (男性）所示，平均
      餘命為6.63年。原告己○○係30年10月29日出生，於被害人
      109年10月1日死亡時年已79歲，依108年度臺灣地區屏東
      縣簡易生命表(女性）所示，平均餘命為10.06年。原告甲○○、己○○名下均無財產，此有本院及原審依職權調取之稅
      務電子閘門財產所得調件明細表在卷，原告己○○領有中度
      身心障礙證明（見交附民卷第57頁），均已達不能維持生
      活而有受扶養之權利及必要，原告甲○○、己○○於事發時無
      互為扶養能力，故其法定扶養義務人原應有被害人及其他
      三名女兒等4人，被告應負擔原告甲○○、己○○4分之1扶養
      義務。依行政院主計總處統計108年度屏東縣平均每人每
      月消費支出1萬8,372元為計算扶養費標準，以霍夫曼式計
      算法扣除中間利息（首期給付不扣除中間利息）核算，原
      告甲○○請求被告賠償扶養費315,031元，原告己○○請求被
      告賠償扶養費448,388元，應屬有據。
　　⑶原告庚○○、丙○○、丁○○、乙○○固分別為被害人配偶、子女
      ，然原告庚○○於109年間，除保險給付外，尚有房屋可供
      出租而有利息所得，其名下亦有2筆房屋、1筆土地、汽車
      1輛等財產，此有稅務電子閘門財產所得調件明細表在卷
      可稽，尚難謂已不能維持生活而有受扶養之權利；至於原
      告丙○○、丁○○均已成年，原告乙○○於案發日時距離成年僅
      數日，雖原告丙○○領有輕度身心障礙證明、原告丁○○、乙○○尚未完成大學學業，然原告丙○○、丁○○、乙○○於109年
      間，亦均有薪資所得，此亦有稅務電子閘門財產所得調件
      明細表在卷可稽，則亦難認渠等無謀生能力，原告庚○○、
      丙○○、丁○○、乙○○請求被告賠償因被害人死亡所受扶養費
      之損害，即屬無據。
　　⒋精神慰撫金：
　　　按法院對於非財產上損害之酌定，應斟酌雙方之身分、地
      位、資力與加害之程度及其他各種情形核定相當之數額，
      其金額是否相當，自應依實際加害情形與被害人所受之痛
      苦及雙方之身分、地位、經濟狀況等關係決定之（最高法
      院85年臺上字第460號民事裁判意旨參照）。查原告甲○○
      、己○○為被害人之父母，原告庚○○為被害人之配偶，被告
      丙○○、丁○○、乙○○為被害人之子女，被害人因本件車禍事
      故死亡，其等分別遭受喪子、喪夫、喪父之痛，精神上當
      受有莫大痛苦，自均得請求被告賠償相當金額之精神慰撫
      金。本院審酌原告庚○○與被害人結縭數十載，互相扶持育
      有子女，突遇本件事故使原告庚○○驟失人生伴侶，頓失所
      依，至為痛苦；原告甲○○、己○○、丙○○、丁○○、乙○○，因
      本件車禍痛失至親，及參酌原告自陳庚○○為高職畢業，目
      前待業中，原告丙○○為高職畢業，目前在庇護工廠就業，
      原告丁○○、乙○○目前就讀大學，原告甲○○、己○○小學畢業
      ，目前待業中等情，暨兩造之教育程度、身分、地位、財
      產狀況、被告過失程度、造成損害程度等一切情狀，認原
      告庚○○、丙○○、丁○○、乙○○得請求之精神慰撫金，應各以
      150萬元為適當，原告甲○○、己○○得請求之精神慰撫金，
      應各以100萬元為適當，逾此數額之請求，為無理由，應
      予駁回。
　　⒌綜上，原告庚○○得請求被告賠償殯葬費用274,930元、車損
      修復費用64,353元、精神慰撫金150萬元，共計得請求賠
      償金額為1,839,283元；原告丙○○、丁○○、乙○○得請求被
      告賠償精神慰撫金各150萬元；原告甲○○得請求被告賠償
      扶養費315,031元、精神慰撫金100萬，共計得請求賠償金
      額為1,315,031元；原告己○○得請求被告賠償扶養費448,3
      88元、精神慰撫金100萬，共計得請求賠償金額為1,448,3
      88元。
（三）按損害之發生或擴大，被害人與有過失者，法院得減輕賠
      償金額或免除之，民法217條第1項定有明文。此項規定之
      目的在謀求加害人與被害人間之公平，倘受害人於事故之
      發生亦有過失時，由加害人負全部賠償責任，未免失諸過
      酷，是以賦與法院得減輕其賠償金額或免除之職權。法院
      對於酌減賠償金額若干抑或完全免除，應斟酌雙方原因力
      之強弱與過失之輕重以定之（最高法院96年度台上字第26
      27號裁定意旨參照）。民法第217條第1項規定之適用，原
      不以財產上之損害賠償請求權為限，非財產上之損害賠償
      請求權，亦有其適用（最高法院104年度台上字第1797號
      判決意旨參照）。又不法侵害他人致死，對於被害人對第
      三人應負法定扶養義務之人及請求非財產上損害者，對該
      第三人因此得請求損害賠償者，雖係其固有之權利，然其
      權利係基於侵權行為規定而發生，亦應負擔直接被害人之
      過失，是被害人就損害之發生或擴大與有過失，依公平之
      原則，應有上開民法規定之適用（最高法院73年台再字第
      182號判例參照）。查本件車禍肇事因素，本院認被害人
      應負擔30%之肇事責任，已如前述，是依其與被告同有過
      失之情形及過失比例，減輕被告賠償額至70%，則原告庚○○得請求被告賠償金額為1,287,498元（計算式：1,839,28
      3*70％＝1,287,498.0，元以下四捨五入，下同），原告丙○○、丁○○、乙○○各得請求被告賠償105萬元（計算式：150
      萬*70％＝105萬）；原告甲○○得請求被告賠償920,522元（
      計算式：1,315,031*70％＝920,521.7）；原告己○○得請求
      被告賠償1,013,872元（計算式：1,448,388*70％＝1,013,8
      71.6）。
（四）復按保險人依本法規定所為之保險給付，視為被保險人損
      害賠償金額之一部分；被保險人受賠償請求時，得扣除之
      ，強制汽車責任保險法第32條定有明文。查原告庚○○、乙○○因系爭事故而受領強制責任保險金333,334元，其餘原
      告因系爭事故而受領強制責任保險金333,333元，有原告
      銀行存摺紀錄在卷可稽（見本院卷第33至43頁），且為兩
      造所不爭執，故原告上開所得請求賠償之金額，自應扣除
      已領取之強制險理賠金。依前所述，原告庚○○得請求被告
      賠償金額為954,164元（計算式：1,287,498-333,334＝954
      ,164）；原告丙○○、丁○○各得請求被告賠償金額為716,66
      7元（計算式：1,050,000-333,333=716,667)；原告乙○○
      得請求被告賠償為716,666元（計算式：1,050,000-333,3
      34=716,666)；原告甲○○得請求被告賠償金額為587,189元
      （計算式：920,522-333,333＝587,189）；原告己○○得請
      求被告賠償金額為680,539元（計算式：1,013,872-333,3
      33＝680,539）。
（五）末按給付無確定期限者，債務人於債權人得請求給付時，
      經其催告而未為給付，自受催告時起，負遲延責任。其經
      債權人起訴而送達訴狀，或依督促程序送達支付命令，或
      為其他相類之行為者，與催告有同一之效力；遲延之債務
      ，以支付金錢為標的者，債權人得請求依法定利率計算之
      遲延利息；應付利息之債務，其利率未經約定，亦無法律
      可據者，週年利率為百分之5，民法第229條第2項、第233
      條第1項前段、第203條分別定有明文。本件係屬侵權行為
      損害賠償之債，屬無確定期限者，又係以支付金錢為標的
      ，則依上揭法律規定，原告就被告應給付之金額，併請求
      自刑事附帶民事起訴狀繕本送達翌日即110年3月24日起至
      清償日止，按週年利率百分之5計算之利息，於法亦屬有
      據。
四、綜上所述，原告依侵權行為法律關係，於原告庚○○請求被告
    給付954,164元；原告丙○○、丁○○請求被告各給付716,667元
    ；原告乙○○請求被告給付716,666元；原告甲○○請求被告給
    付587,189元；原告己○○請求被告給付680,539元，及均自11
    0年3月24日起至清償日止，按週年利率百分之5計算之利息
    ，為有理由，應予准許，逾此範圍之請求，則無理由，應予
    駁回。
五、本件原告及被告陳明願供擔保假執行及免為假執行，就原告
    勝訴部分經核並無不合，爰酌定相當擔保金額准許之。至原
    告敗訴部分所為假執行之聲請，因該部分訴之駁回而失所附
    麗，應併予駁回。
六、本件事證已臻明確，兩造其餘之攻擊或防禦方法及所用之證
    據，經本院斟酌後，認為均不足以影響本判決之結果，爰不
    逐一論列，附此敘明。
七、訴訟費用負擔之依據：民事訴訟法第79條。
中　　華　　民　　國　　111 　年　　8 　　月　　16　　日
                  竹北簡易庭  法  官  張詠晶
以上正本係照原本作成。
如對本判決上訴，須於判決送達後 20 日內向本院提出上訴狀。
如委任律師提起上訴者，應一併繳納上訴審裁判費。
中　　華　　民　　國　　111 　年　　8 　　月　　16　　日
                              書記官  陳佩瑩


附表
-----
折舊時間           金額
第1年折舊值        136,950×0.536=73,405
第1年折舊後價值    136,950-73,405=63,545
第2年折舊值        63,545×0.536×(5/12)=14,192
第2年折舊後價值    63,545-14,192=49,353